臺灣新竹地方法院民事小額判決  
111年度竹小字第180號
原      告  第一產物保險股份有限公司

法定代理人  李正漢  
訴訟代理人  簡權益  
被      告  鄧慶和  
上列當事人間損害賠償事件，本院於民國111年4月12日辯論終結
，判決如下：
    主      文
被告應給付原告新臺幣肆仟壹佰貳拾元，及自民國一一一年四月
三日起至清償日止，按週年利率百分之五計算之利息。
訴訟費用新臺幣壹仟元由被告負擔。
本判決得假執行。
    事實及理由
壹、程序方面：
一、按訴狀送達後，原告不得將原訴變更或追加他訴，但擴張或
    減縮應受判決事項之聲明者，不在此限，民事訴訟法第255
    條第1項但書第3款定有明文。本件原告起訴時，原聲明為：
    被告應給付原告新臺幣（下同）9,205元，及自起訴狀繕本
    送達被告之翌日至清償日止，按週年利率5%計算之利息，嗣
    於言詞辯論程序中減縮聲明為：被告應給付原告4,120元，
    及自起訴狀繕本送達被告之翌日至清償日止，按週年利率5%
    計算之利息，此有起訴狀、言詞辯論筆錄在卷可稽，核係減
    縮應受判決事項之聲明，當予准許。
二、本件被告經合法通知，未於言詞辯論期日到場，查無民事訴
    訟法第386條所列各款情事，爰依原告聲請由其一造辯論而
    為判決。
貳、實體方面：
一、原告起訴主張：被告於民國109年11月5日14時許，駕駛車牌
    號碼0000-00號自用小客車（下稱肇事車輛）行經新竹市○區
    ○○路000號前，因行駛不甚致原告承保訴外人徐子惠所有並
    由訴外人劉子齊駕駛之車牌號碼000-0000號自用小客車（下
    稱系爭車輛）受損，原告業依保險契約賠付被保險人即訴外
    人徐子惠系爭車輛之修復費用新臺幣（下同）9,205元（含
    零件費用5,100元、工資600元、烤漆3,505元）。依保險法
    第53條第1項規定取得代位求償權，又扣除上開零件費用折
    舊後，再以被告應負肇事責任比例70%計算後，被告應賠償4
    ,120元，為此，爰依侵權行為損害賠償及保險代位之法律關
    係，請求被告賠償系爭車輛因其過失所導致之損害等語。並
    於本院聲明：被告應給付原告4,120元，及自起訴狀繕本送
    達翌日起至清償日止，按年利率5%計算之利息。
二、被告經合法通知，未於言詞辯論期日到場，亦未提出書狀作
    任何聲明或陳述。
三、本院之判斷：
（一）原告主張之前揭事實，業據其提出與所述相符之汽車保險
      計算書、電子發票、新竹市警察局道路交通事故當事人登
      記聯單、行車執照、估價單、車損照片等件為證，並有新
      市警察局111年3月10日竹市警交字第1110009872號函檢送
      本件事故之道路交通事故現場圖、A3類道路交通事故調查
      紀錄表、道路交通事故初步分析研判表、影像截圖紀錄表
      、照片黏貼紀錄表在卷可稽。而被告經合法通知，並未到
      庭陳述，亦未提出任何有利於己之聲明、陳述或證據，以
      供本院審酌，本院依調查證據之結果及斟酌全辯論意旨，
      自堪信原告之主張為真實。
（二）按汽車行駛時，駕駛人應注意車前狀況及兩車並行之間隔
      ，並隨時採取必要之安全措施，不得在道路上蛇行，或以
      其他危險方式駕車；汽車臨時停車時，應依下列規定：汽
      車臨時停車時，應依下列規定：一、橋樑、隧道、圓環、
      障礙物對面、鐵路平交道、人行道、行人穿越道、快車道
      等處，不得臨時停車；汽車停車時，應依下列規定：一、
      禁止臨時停車處所不得停車，道路交通安全規則第94條第
      3項定、第111條第1項第1款、第112條第1項第1款分別定
      有明文。經查，被告於警詢稱：我駕駛車輛沿振興路往中
      華路方向行駛時，一輛自小客因停比較出來，我擦身而過
      時發生擦撞等語（見本院卷第43頁）。訴外人劉子齊於警
      詢稱：我駕駛車輛臨停（正在操作淤10秒）於振興路邊，
      還未操作完畢，突然遭一輛自小客擦撞等語（見本院卷第
      45頁），是被告駕駛肇事車輛於肇事地點時疏未注意而擦
      撞停放外側車道之系爭車輛，致系爭車輛受損，為本件交
      通事故主要肇事因素；而原告所承保系爭車輛之駕駛人即
      訴外人劉子齊將系爭車輛停放在新竹市○○路000號前之外
      側車道，此有道路交通事故現場圖、事故照片可憑（見本
      院卷第41、51頁），可見系爭車輛之停車亦有違反上開道
      路交通安全規則之規定，訴外人劉子齊將系爭車輛停放於
      禁止停車之處所，造成路面通行寬度縮減，已對其他人車
      之通行造成妨礙及危險，就本件交通事故之發生與有過失
      ，為次要肇事因素。本院審酌其過失程度，認被告應負70
      %之過失責任，系爭車輛駕駛人劉子齊應負30%之過失責任
      。
（三）次按不法毀損他人之物者，被害人得請求賠償其物因毀損
      所減少之價值，民法第196條定有明文。又物被毀損時，
      被害人除得依據民法第196條請求賠償外，並不排除民法
      第213條至第215條之適用，依民法第196條請求賠償物被
      毀損所減少之價額，得以修復費用為估定之標準，但以必
      要者為限（例如：修理材料以新品換舊品，應予折舊），
      亦有最高法院77年度第9次民事庭會議決議、同院73年度
      台上字第1574號判決意旨可資參照。查，被告因前開過失
      肇致本件車禍，並致原告所承保之系爭車輛受有損害等情
      ，已如前述，被告自應就系爭車輛之損害負賠償責任。而
      系爭車輛因本件車禍受損，共計支付修理費用9,205元（
      含工資600元、烤漆3,505元、零件5,100元）等情，業經
      原告提出估價單及電子發票等件為證，經核該估價單所列
      各修復項目與系爭車輛受損之情形相符，堪認確係屬修復
      系爭車輛所必要。惟查，系爭車輛係於107年7月出廠，有
      行車執照影本在卷可稽（見本院卷第19頁），至本件事故
      發生時（即109年11月5日）已有2年4個月之使用期間（未
      滿1月以1月計，營利事業所得稅查核準則第95條第6款參
      照），揆之前揭說明，以新品換舊品而更換之零件，自應
      予以折舊。本院依行政院台（86）財字第52053號公布之
      固定資產耐用年數表及固定資產折舊率表，採定率遞減法
      計算其折舊，即自用小客車耐用年數為5年，每年折舊率
      千分之369，是系爭車輛更新零件折舊後金額應為1,781元
      （計算方式詳附表所示），另關於工資及烤漆部分，因無
      折舊之問題，是以系爭車輛之必要修復費用為5,886元（
      計算式如下：1,781＋600＋3,505＝5,886）。
（四）再按損害之發生或擴大，被害人與有過失者，法院得減輕
      賠償金額，或免除之。重大之損害原因，為債務人所不及
      知，而被害人不預促其注意或怠於避免或減少損害者，為
      與有過失。前二項之規定，於被害人之代理人或使用人與
      有過失者，準用之，民法第217條定有明文；此項基於過
      失相抵之責任減輕或免除，非僅視為抗辯之一種，亦可使
      請求權全部或一部為之消滅，法院對於賠償金額減至何程
      度，抑為完全免除，雖有裁量之自由，但應斟酌雙方原因
      力之強弱與過失之輕重以定之，此有最高法院96年台上字
      第2902號判決要旨可供參照。查本件車禍肇事因素，本院
      認訴外人劉子齊應負擔30%之肇事責任，已如前述。而訴
      外人劉子齊雖非所有權人，但於本件事故發生時，系爭車
      輛由其駕駛，應可認定為訴外人徐子惠使用人，依前開規
      定，按其與被告同有過失之情形及過失比例，減輕被告賠
      償額30%，則被告應負之賠償金額為4,120元（計算式如下
      ：5,886×70%＝4,120，元以下四捨五入）。
（五）又被保險人因保險人應負保險責任之損失發生，而對於第
      三人有損失賠償請求權者，保險人得於給付賠償金額後，
      代位行使被保險人對於第三人之請求權，保險法第53條第
      1項亦定有明文；而此項法定代位權之行使，有債權移轉
      之效果，故於保險人給付賠償金額後，被保險人對於第三
      人請求權即移轉於保險人（最高法院69年度台上字第923
      號判決意旨參照）。查原告業已依保險契約之約定賠付所
      承保系爭車輛之修復費用等情，有電子發票在卷可考，參
      諸前開說明，其自得代位被保險人行使對被告之損害賠償
      請求權。
（六）末按給付無確定期限者，債務人於債權人得請求給付時，
      經其催告而未為給付，自受催告時起，負遲延責任。其經
      債權人起訴而送達訴狀，或依督促程序送達支付命令，或
      為其他相類之行為者，與催告有同一之效力。遲延之債務
      ，以支付金錢為標的者，債權人得請求依法定利率計算之
      遲延利息；應付利息之債務，其利率未經約定，亦無法律
      可據者，週年利率為百分之五，民法第229條第2項、第23
      3條第1項前段及第203條分別定有明文。本件被告應負之
      前揭損害賠償義務，並無確定期限，依前開規定，原告請
      求被告自起訴狀繕本送達之翌日即111年4月3日起按週年
      利率百分之5給付遲延利息，於法自無不合。
四、綜上所述，原告依保險代位及侵權行為損害賠償之法律關係
    ，請求被告賠償原告4,120元，及自111年4月3日起至清償日
    止，按週年利率百分之5計算之利息，即無不合，應予准許
    。
五、本件係適用小額訴訟事件為被告敗訴之判決，應依職權宣告
    假執行，並於判決時確定訴訟費用額如主文第2項所示之金
    額。
據上論結，本件原告之訴為有理由，依民事訴訟法第436條之23
、第436條第2項、第385條第1項前段、第78條、第436條之19第1
項、第436條之20，判決如主文。
中　　華　　民　　國　　111 　年　　4 　　月　　19　　日
                  新竹簡易庭    法  官  邱玉汝
以上正本證明與原本無異。
如對本判決上訴，非以其違背法令為理由不得為之，且須於判決
送達後20日內向本院提出上訴狀並記載上訴理由（須按他造當事
人之人數附繕本）；如委任律師提起上訴者，應一併繳納上訴審
裁判費。
中　　華　　民　　國　　111 　年　　4 　　月　　19　　日
                                書記官  陳筱筑
附表：
車牌號碼000-0000號自用小客車（即系爭車輛）更新零件費用折舊之計算   第一年折舊 5,100×0.369＝1,882  第二年折舊 （5,100－1,882）×0.369＝1,187  第三年折舊 （5,100－1,882－1,187）×0.369×4/12＝250  時價亦即折舊後之金額  5,100－1,882－1,187－250＝1,781 備註：上列計算小數點以下均四捨五入